臺灣高等法院刑事判決
111年度上訴字第1736號
上  訴  人  臺灣基隆地方檢察署檢察官
被      告  張○○



上列上訴人因被告家暴傷害案件，不服臺灣基隆地方法院110年
度訴字第436號，中華民國111年3月2日第一審判決（起訴案號：
臺灣基隆地方檢察署110年度偵字第5059號、第5071號），提起
上訴，本院判決如下：
    主  文
上訴駁回。
    理  由
一、公訴意旨略以：被告張○○（下稱被告）與告訴人張○○（下稱
    告訴人）為姊妹，兩人具有家庭暴力防治法第3條第4款之家
    庭成員關係。緣被告與告訴人因故發生爭執，張○○心生不滿
    ，竟基於傷害之犯意，於民國110年6月29日晚上9時許，在
    基隆市○○區○○路00號基隆市警察局第一分局延平街派出所(
    下稱延平街派出所)，徒手掌摑告訴人，致告訴人受有頭部
    未明示部位鈍傷之傷害，因認被告涉犯刑法第277條第1項之
    傷害罪嫌。
二、按犯罪事實應依證據認定之，無證據不得認定犯罪事實；又
    不能證明被告犯罪者，即應諭知無罪之判決，刑事訴訟法第
    154條第2項、第301條第1項分別定有明文。刑事訴訟上證明
    之資料，無論其為直接或間接證據，均須達於通常一般之人
    均不致有所懷疑，而得確信其為真實之程度，始得據為有罪
    之認定，若其關於被告是否犯罪之證明未能達此程度，而有
    合理懷疑之存在，致使無從形成有罪之確信，根據「罪證有
    疑，利於被告」之證據法則，即不得遽為不利被告之認定；
    其以情況證據（即間接證據）斷罪時，尤須基於該證據在直
    接關係上所可證明之他項情況事實，本乎推理作用足以確證
    被告有罪，方為合法，不得徒憑主觀上之推想，將一般經驗
    上有利被告之其他合理情況逕予排除（最高法院76年台上字
    第4986號、32年上字第67號判例意旨參照）。且刑事訴訟法
    上所謂認定被告犯罪事實之證據，係指足以認定被告確有犯
    罪行為之積極證據而言，苟積極證據不足為不利於被告事實
    之認定時，即應為有利於被告之認定，更不必有何有利之證
    據（最高法院29年上字第3105號及30年上字第816號判例意
    旨參照）。
三、檢察官認被告涉犯傷害罪嫌，係以被告之供述、告訴人之指
    訴、衛生福利部基隆醫院(下稱基隆醫院)急診病歷、急診護理
    紀錄單及診斷證明書、告訴人傷勢照片、警員密錄器影像光
    碟及檢察官勘驗筆錄等件為論據。被告經合法傳喚未到庭，
    其於原審堅詞否認有何傷害犯行，辯稱：伊當時是很生氣想
    打告訴人巴掌，但只有輕輕碰到她的臉，就被3、4個警察攔
    住，以伊的力氣根本沒有打出去，也不可能造成告訴人臉部
    鈍傷等語。經查：
　㈠被告與告訴人於110年6月29日下午4時許，先以LINE通訊軟體
    爭吵，嗣兩人在外碰面，告訴人又將被告之助眠劑丟棄，並
    前往延平街派出所對被告提告妨害名譽，被告尾隨告訴人前
    往延平街派出所後，因不滿告訴人製作筆錄時陳述之內容，
    便走至告訴人面前，以右手揮打告訴人之左額及左側臉頰等
    情，業據告訴人於偵查中指訴在卷，且依卷附檢察官勘驗筆
    錄及警員密錄器影像截圖，被告確實有於110年6月29日晚間
    8時46分許，以右手朝告訴人左側臉部揮打，同時告訴人頭
    部也朝相同方向擺動(見偵字第5059號卷第111至112頁)，足
    認被告於原審供稱：伊很生氣要去打告訴人巴掌，有碰到告
    訴人等語，與事實相符，首堪認定。
　㈡第觀警員拍攝告訴人所指傷處之照片，並無任何足以辨識之
    紅腫或傷痕(見偵字第5059號卷第17頁)，而告訴人於偵查中
    提出之基隆醫院診斷證明書「病名」欄僅記載：頭部未明示
    部位鈍傷之初期照護(見偵字第5059號卷第65頁)，檢察官於
    偵查中函調之基隆醫院急診病歷「理學檢查」欄，亦未標明
    告訴人受傷之部位或範圍(見偵字第5059號卷第102頁)，實
    無從據以知悉告訴人究係何處受有傷害；嗣原審就告訴人之
    傷勢狀況函詢延平街派出所及基隆醫院，據110年6月29日為
    告訴人製作筆錄之延平街派出所警員傅俊嘉以職務報告敘明
    「職現場檢視其傷勢，未發現明顯傷勢，亦無紅腫等狀況」
    (見原審卷第67頁)，基隆醫院則以111年1月27日基醫醫行字
    第1110000631號函覆以「關於詢問張君就診之相關問題，依
    急診醫學科主治醫師表示，其於110年6月30日凌晨2時16分
    急診時，有就傷患主訴之部位為檢視，檢視結果無肉眼可見
    之傷勢」(見原審卷第71頁)，是依上開證據，足認被告雖有
    出手掌摑告訴人，但告訴人尚未因而受有身體上之傷害。
  ㈢綜上所述，檢察官未能舉證證明告訴人遭被告掌摑後確實受
    有傷害，且依刑法第25條第2項規定，未遂犯之處罰以有特
    別規定者為限，則刑法對於傷害未遂之行為既無處罰明文，
    依刑事訴訟法第301條第1項規定、無罪推定原則及罪刑法定
    原則，即應諭知被告被訴傷害部分無罪。
四、原審經審理結果，認無積極證據證明被告有公訴人所指傷害
    之犯行，而為被告無罪之諭知，尚無不合。檢察官上訴意旨
    以：依臺灣基隆地方檢察署勘驗筆錄及警員密錄器影像截圖
    可知，被告有以右手揮打告訴人之左額及左側臉頰，又告訴
    人遭被告揮打後，於110年6月30日凌晨2時16分至基隆醫院
    急診，驗傷結果為「頭部未明示部位鈍傷之初期照護」，而
    上開醫院函文並表示「就傷患主訴之部位檢視結果，無肉眼
    可見之傷勢」，然按醫學上之鈍挫傷泛指外力或外來器械對
    組織撞擊所造成之組織傷害，並不一定有傷口，僅因撞擊造
    成肌肉、神經、血管細胞受損，而有組織充血之紅腫、腫脹
    或瘀紫等皮下組織傷害，外觀上本即會因個人身體狀況、代
    謝情形而有明顯與否之區別，是告訴人雖於急診當時就其遭
    被告揮打之部位外觀上並無肉眼可見之傷勢，然並無法排除
    其傷勢於驗傷後始顯現之情形；告訴人既經醫師診斷受有「
    頭部未明示部位鈍傷」，原審以醫師診斷時所見告訴人無「
    肉眼可見之傷勢」，逕行認定告訴人遭被告揮打後並未受傷
    ，有違論理法則以及經驗法則，進而就被告所涉傷害犯行為
    無罪之諭知，顯有不當等語。惟查，被告雖有出手掌摑告訴
    人，然依卷內事證，尚難遽認該行為已對告訴人之身體或健
    康造成傷害之結果等節，業經原審依據卷內相關事證認定詳
    如前述，而為無罪諭知，尚無違背經驗法則及論理法則，認
    事、用法均無違誤之處；檢察官執上開理由提起上訴，無非
    係對原審判決已說明事項及屬原審採證認事職權之適法行使
    ，持憑己見而為不同之評價，重為爭執，然所舉證據仍不足
    以證明被告犯傷害罪，尚難說服本院推翻原判決，另為不利
    於被告之認定，上訴無理由，應予駁回。
五、被告經本院合法傳喚，無正當之理由不到庭，爰不待其陳述
    ，逕以一造辯論而為判決。　　　
據上論斷，應依刑事訴訟法第368條、第371條，判決如主文。
本案經檢察官陳怡龍、陳筱蓉提起公訴，檢察官黃冠運到庭執行
職務。
中　　華　　民　　國　　111 　年　　11　　月　　1 　　日
                  刑事第九庭    審判長法　官  潘翠雪
                                      法　官  俞秀美
                                      法　官  陳俞婷
以上正本證明與原本無異。
檢察官如不服本判決，應於收受送達後20日內向本院提出上訴書
狀，惟須受刑事妥速審判法第9條限制。其未敘述上訴之理由者
，並得於提起上訴後20日內向本院補提理由書(均須按他造當事
人之人數附繕本)「切勿逕送上級法院」。
刑事妥速審判法第9條：
除前條情形外，第二審法院維持第一審所為無罪判決，提起上訴
之理由，以下列事項為限：
一、判決所適用之法令牴觸憲法。
二、判決違背司法院解釋。
三、判決違背判例。
刑事訴訟法第 377 條至第 379 條、第 393 條第 1 款之規定，
於前項案件之審理，不適用之。
                                      書記官  李政庭
中　　華　　民　　國　　111 　年　　11　　月　　1 　　日